臺灣臺中地方法院刑事判決
                                    109年度交訴字第405號
公  訴  人  臺灣臺中地方檢察署檢察官
被      告  盧坤德




上列被告因肇事逃逸等案件，經檢察官提起公訴（109年度偵字
第34570號），被告於準備程序中就被訴事實為有罪之陳述，經
告知簡式審判程序之旨，並聽取當事人之意見後，經本院合議庭
裁定由受命法官獨任進行簡式審判程序，判決如下：
    主  文
盧坤德犯過失傷害罪，處有期徒刑參月，如易科罰金，以新臺幣
壹仟元折算壹日；又犯駕駛動力交通工具發生交通事故致人傷害
而逃逸罪，累犯，處有期徒刑柒月。
    犯罪事實
一、盧坤德於民國109年8月3日凌晨，騎車牌號碼000-0000號普
    通重型機車（下稱上開MLC-8973號機車），沿臺中市大里區
    中興路由南往北方向行駛，於同日凌晨3時10分許，行經臺
    中市大里區中興路1段與塗城路交岔路口前時，本應注意汽
    車行駛時，駕駛人應注意車前狀況，並隨時採取必要之安全
    措施，而依當時天候陰、光線為夜間有照明、路面鋪裝柏油
    、濕潤、無缺陷、無障礙物、視距良好，並無不能注意之情
    事，竟疏未注意車前狀況，隨時採取必要之安全措施，即貿
    然騎上開MLC-8973號機車直行前進。適楊雅寺騎車牌號碼
    000-000號普通重型機車（下稱上開PW7-765號機車），同向
    行駛在其前方正欲進入機車停等區停等紅燈，盧坤德所騎之
    上開MLC-8973號機車乃自後方追撞前方楊雅寺所騎之上開
    PW7-765號機車，致楊雅寺人車倒地，因此受有右側橈骨頭
    部骨折及右胸壁第七肋骨骨折、右膝擦挫傷等傷害。盧坤德
    將楊雅寺人車扶起後，要求楊雅寺不要報警，然未得楊雅寺
    應允，詎盧坤德明知其騎上開MLC-8973號機車發生交通事故
    致楊雅寺受傷後，其係依法負有救助義務之人，理應將楊雅
    寺送醫救治、或呼叫救護車、或報警處理等採取救護或其他
    必要措施，竟基於肇事逃逸之犯意，未對楊雅寺為上開措施
    ，且未得到楊雅寺之同意，即逕自騎上開MLC-8973號機車離
    開現場而逃逸。嗣警方據報前往現場處理，調閱路口監視器
    錄影畫面而循線查獲。
二、案經楊雅寺訴由臺中市政府警察局霧峰分局報告臺灣臺中地
    方檢察署檢察官偵查起訴。
    理  由
一、本案被告盧坤德所犯，非死刑、無期徒刑、最輕本刑為3年
    以上有期徒刑之罪，或高等法院管轄第一審之案件，被告於
    本院準備程序中，就前揭被訴事實為有罪之陳述，經受命法
    官告以簡式審判程序之旨，並聽取被告及公訴人之意見後，
    本院認無不得或不宜改依簡式審判程序進行之處，爰依刑事
    訴訟法第273條之1第1項、第284條之1規定，經合議庭評議
    後，裁定本案由受命法官獨任進行簡式審判程序，是本案之
    證據調查，依刑事訴訟法第273條之2規定，不受同法第159
    條第1項、第161條之2、第161條之3、第163條之1及第164條
    至第170條規定之限制，合先敘明。
二、認定犯罪事實所憑證據及理由：上開犯罪事實，業據被告於
    本院訊問、準備程序及審理時，均坦承不諱，經查：
  ㈠復有被告於警詢、偵查中之陳述在卷可參，並有證人即告訴
    人楊雅寺於警詢、偵查中之供述、證述在卷可證，且有職務
    報告、道路交通事故現場圖、道路交通事故調查報告表（一
    ）（二）、交通事故補充資料表、路口監視器錄影畫面擷取
    照片、現場照片、車損照片、霧峰澄清醫院乙種診斷證明書
    影本在卷可憑。足認被告之自白與事實相符，堪以認定。
  ㈡按汽車行駛時，駕駛人應注意車前狀況及兩車並行之間隔，
    並隨時採取必要之安全措施，道路交通安全規則第94條第3
    項定有明文。查被告騎上開MLC-8973號機車，自應注意遵守
    上開規定，而依當時天候陰、光線為夜間有照明、路面鋪裝
    柏油、濕潤、無缺陷、無障礙物、視距良好，並無不能注意
    之情事，竟疏未注意車前狀況，隨時採取必要之安全措施，
    即貿然騎上開MLC-8973號機車直行前進，致其所騎上開MLC-
    8973號機車自後方追撞前方告訴人楊雅寺所騎之上開PW7-76
    5號機車，被告顯有疏未注意車前狀況，並隨時採取必要之
    安全措施之過失，且致告訴人楊雅寺受有前揭傷害，足認被
    告之過失行為與告訴人楊雅寺之傷害間，具有相當因果關係
    ，自應負過失傷害之罪責。
  ㈢綜上，本案事證明確，被告前揭犯行均洵堪認定，皆應予依
    法論科。
三、論罪科刑：
  ㈠按行為後法律有變更者，適用行為時之法律。但行為後之法
    律有利於行為人者，適用最有利於行為人之法律，刑法第2
    條第1項定有明文。查被告本案行為後，刑法第185條之4業
    於110年5月28日修正公布施行，並於同年月30日生效，修正
    前刑法第185條之4規定：「駕駛動力交通工具肇事，致人死
    傷而逃逸者，處1年以上7年以下有期徒刑。」，修正後刑法
    第185條之4則規定：「駕駛動力交通工具發生交通事故，致
    人傷害而逃逸者，處6月以上5年以下有期徒刑；致人於死或
    重傷而逃逸者，處1年以上7年以下有期徒刑。犯前項之罪，
    駕駛人於發生交通事故致人死傷係無過失者，減輕或免除其
    刑。考其修正理由略謂：「一、司法院釋字第777號解釋意
    旨認為非因駕駛人之故意或過失所致事故之情形是否構成本
    條『肇事』，尚非一般受規範者所得理解或預見，其文義有違
    法律明確性原則；且有關刑度部分，一律以1年以上7年以下
    有期徒刑為其法定刑，致對犯罪情節輕微者無從為易科罰金
    之宣告，對此等情節輕微個案構成顯然過苛之處罰，於此範
    圍內，不符憲法罪刑相當原則，與憲法第23條比例原則有違
    ，應予修正。二、為使傷者於行為人駕駛動力交通工具發生
    交通事故之初能獲即時救護，該行為人應停留在現場，向傷
    者或警察等有關機關表明身分，並視現場情形通知警察機關
    處理、協助傷者就醫、對事故現場為必要之處置等，故縱使
    行為人駕駛動力交通工具發生交通事故致人死傷係無過失，
    其逃逸者，亦應為本條處罰範圍，以維護公共交通安全、釐
    清交通事故責任，爰依上開解釋意旨，將本條『肇事』規定修
    正為『發生交通事故』，以臻明確。三、有關本條法律效果部
    分，應依對法益侵害之程度訂定不同刑度之處罰，以符憲法
    罪刑相當原則，爰依釋字第777號解釋意旨，就法益侵害之
    結果為傷害、重傷或死亡之情形，分別規定其刑度；另增訂
    第2項規定，就犯第1項之罪之駕駛人，於發生交通事故致人
    死傷係無過失者，予以規定減輕或免除其刑，以符合憲法比
    例原則之要求。」。經查，被告對於本案交通事故之發生具
    有過失，其過失責任明確，而告訴人楊雅寺因本案交通事故
    受有傷害，業經認定如前，是經比較新舊法之結果，修正後
    刑法第185條之4第1項前段之規定較有利於被告，依刑法第2
    條第1項但書規定，自應適用最有利於被告之修正後刑法第1
    85條之4第1項前段規定論處。
  ㈡核被告所為，係犯刑法第284條前段之過失傷害罪、修正後即
    現行刑法第185條之4第1項前段之駕駛動力交通工具發生交
    通事故致人傷害而逃逸罪。
  ㈢被告所犯過失傷害罪、駕駛動力交通工具發生交通事故致人
    傷害而逃逸罪間，犯意各別，行為互殊，應予分論併罰。
  ㈣按刑法第47條第1項有關累犯加重本刑部分，不生違反憲法一
    行為不二罰原則之問題。惟其不分情節，基於累犯者有其特
    別惡性及對刑罰反應力薄弱等立法理由，一律加重最低本刑
    ，於不符合刑法第59條所定要件之情形下，致生行為人所受
    之刑罰超過其所應負擔罪責之個案，其人身自由因此遭受過
    苛之侵害部分，對人民受憲法第8條保障之人身自由所為限
    制，不符憲法罪刑相當原則，牴觸憲法第23條比例原則。於
    此範圍內，有關機關應自本解釋公布之日起2年內，依本解
    釋意旨修正之。於修正前，為避免發生上述罪刑不相當之情
    形，法院就該個案應依本解釋意旨，裁量是否加重最低本刑
    ，司法院釋字第775號解釋文參照。是法官應於個案量刑裁
    量時具體審認被告有無特別惡性及對刑罰反應力薄弱之情。
    查被告前因詐欺案件，經本院以101年度簡字第835號判決判
    處有期徒刑3月確定；又因違反毒品危害防制條例案件，經
    本院以101年度訴字第2345號判決判處有期徒刑3年8月，共3
    罪確定，嗣經本院以102年度聲字第1387號裁定就上開各罪
    定應執行刑為有期徒刑4年9月確定，於105年12月30日縮短
    刑期假釋付保護管束，並於107年2月1日保護管束期滿未經
    撤銷假釋，視為執行完畢之情，有臺灣高等法院被告前案紀
    錄表在卷可稽，被告受有期徒刑執行完畢，5年以內故意再
    犯本案駕駛動力交通工具發生交通事故致人傷害而逃逸罪之
    有期徒刑以上之罪，應依刑法第47條第1項規定，論以累犯
    （過失傷害罪並無適用累犯規定）；復參酌被告前案經判處
    有期徒刑，於執行完畢後仍未悔悟，又再犯本案駕駛動力交
    通工具發生交通事故致人傷害而逃逸罪犯行，足徵其有立法
    意旨所指之特別惡性及對刑罰反應力薄弱明確；並審酌其所
    犯本案駕駛動力交通工具發生交通事故致人傷害而逃逸罪，
    依其犯罪情節，並無應量處最低法定刑，否則有違罪刑相當
    原則，暨有因無法適用刑法第59條酌量減輕其刑之規定，致
    其人身自由遭受過苛侵害之情形，是就被告所犯駕駛動力交
    通工具發生交通事故致人傷害而逃逸罪，爰依刑法第47條第
    1項規定及司法院釋字第775號解釋文，加重其刑。
  ㈤爰審酌被告騎上開MLC-8973號機車疏未注意行車安全，致肇
    生本案車禍，並致告訴人楊雅寺受有上開傷害，又其於騎上
    開MLC-8973號機車發生交通事故致告訴人楊雅寺受傷後，並
    未呼叫救護車或警察處理，亦未留在現場救護受傷之告訴人
    楊雅寺，乃逕自騎上開MLC-8973號機車離開現場而逃逸，罔
    顧告訴人楊雅寺之生命安全，行為實屬可責，應予相當之非
    難，並衡酌被告犯罪之動機、目的、手段、犯罪後坦承犯行
    之犯後態度，惟未與告訴人楊雅寺達成和解或調解成立，亦
    無賠償告訴人楊雅寺之情，業據被告於本院審理時自陳在卷
    ，再兼衡被告之教育智識程度、生活狀況、素行品行等一切
    情狀，分別量處如主文所示之刑，並就過失傷害罪宣告刑部
    分諭知易科罰金之折算標準。
據上論斷，應依刑事訴訟法第273條之1第1項、第299條第1項前
段，刑法第2條第1項但書、（修正後即現行）第185條之4第1項
前段、第284條前段、第47條第1項、第41條第1項前段，刑法施
行法第1條之1第1項，判決如主文。
本案經檢察官鄒千芝提起公訴，檢察官宋恭良到庭執行職務。
中　　華　　民　　國　 110　　年　　9 　　月　　3 　　日
                  刑事第六庭    法  官  黃佳琪
以上正本證明與原本無異。
如不服本判決，應於送達判決後20日內向本院提出上訴書狀，並
應敘述具體理由；其未敘述上訴理由者，應於上訴期間屆滿後20
日內向本院補提理由書（均須按他造當事人之人數附繕本）「切
勿逕送上級法院」。
告訴人或被害人對於判決如有不服具備理由請求檢察官上訴者，
其上訴期間之計算係以檢察官收受判決正本之日期為準。
                                書記官  顏偉林
中　　華　　民　　國　 110　　年　　9 　　月　　3 　　日

附錄論罪科刑法條：
（修正後即現行）中華民國刑法第185條之4
駕駛動力交通工具發生交通事故，致人傷害而逃逸者，處6月以
上5年以下有期徒刑；致人於死或重傷而逃逸者，處1年以上7年
以下有期徒刑。
犯前項之罪，駕駛人於發生交通事故致人死傷係無過失者，減輕
或免除其刑。

中華民國刑法第284條
因過失傷害人者，處1年以下有期徒刑、拘役或10萬元以下罰金
；致重傷者，處3年以下有期徒刑、拘役或30萬元以下罰金。